臺灣高等法院刑事判決　　　　　　　 100年度上易字第1260號
上　訴　人
即　自訴人　莊榮兆
被　　　告　房阿生
上列上訴人因自訴被告瀆職案件，不服臺灣臺北地方法院100 年
度自字第31號，中華民國100 年5 月12日第一審判決，提起上訴
，本院判決如下：
    主  文
上訴駁回。
    理  由
一、按自訴之提起，應委任律師行之；檢察官於審判期日所得為
    之訴訟行為，於自訴程序，由自訴代理人為之；自訴人未委
    任代理人，法院應定期間以裁定命其委任代理人，逾期仍不
    委任者，應諭知不受理之判決，刑事訴訟法第319條第2項、
    第329條第1 項、第2 項分別定有明文。又刑事訴訟法第367
    條之判決及對於原審諭知管轄錯誤、免訴或不受理之判決上
    訴時，第二審法院認其為無理由而駁回上訴，或認為有理由
    而發回該案件之判決，得不經言詞辯論為之，刑事訴訟法第
    372條亦定有明文。
二、經查：本件上訴人即自訴人莊榮兆（下稱上訴人）未委任律
    師為代理人而向原審提起自訴，經原審於民國100年4月26日
    （原判決誤載為「21日」）裁定命上訴人於送達後5 日內補
    正，該裁定於同年月28日送達於上訴人住所，由其受僱人即
    興安國宅東區一棟管理委員會管理員收受等情，有原審裁定
    及送達證書在卷可稽（見原審卷第7、9頁）。惟上訴人逾期
    仍未補正，是其自訴程式顯有欠缺而不合法，原審依法不經
    言詞辯論而諭知自訴不受理之判決，經核並無違誤。
三、上訴意旨以上訴人係於92年9月1日（即刑事訴訟法修正改採
    自訴律師強制代理制度）前即向原審法院提起自訴，其未委
    任律師，程序上應為合法云云。惟查，上訴人於100年4月15
    日提出於原審法院之「刑事續呈應據新事証據92年舊制自訴
    兼陳訴起訴理由狀」，經原審法院分案室書記官於同年月20
    日電詢上訴人，確認該書狀為自訴狀等節，有原審法院公務
    電話紀錄表附卷可憑（見原審卷第4頁），是其稱係於92年9
    月1 日前向原審法院提起自訴云云，並不可採。又縱認上訴
    人確曾於92年9 月1 日前就同一案件（即原審法院89年度自
    字第395 號）向原審法院提起自訴，惟該案業經原審法院於
    89年5 月4 日判決自訴不受理，並經本院及最高法院駁回其
    上訴確定，有本院被告前案紀錄表及歷審判決在卷可按（見
    本院卷第6 至11頁），是該自訴案件之訴訟繫屬顯已消滅甚
    明；又參照刑事訴訟法第38條準用第30條規定及司法院院字
    第1755號解釋，自訴人委任律師為代理人之委任狀，應於每
    一審級提出，案件於該審級終結後，原有委任效力即不復存
    在。是上訴人提起本件自訴，仍應委任律師為代理人，始為
    適法。上訴人猶執前詞指摘原判決不當，為無理由，應予駁
    回，並不經言詞辯論為之。
四、另上訴人提起本件自訴及上訴並未委任律師，惟本件上訴因
    不合法律上之程式，上訴人之自訴及上訴並不因委任律師而
    得補正此項程序上之瑕疵，爰不再裁定命上訴人補正代理人
    （最高法院94年度第6、7次刑事庭會議決議可資參照），附
    此敘明。
據上論斷，應依刑事訴訟法第368條、第372條，判決如主文。
中    華    民    國   100    年    6     月    13    日
                  刑事第一庭審判長法  官  葉騰瑞
                                  法  官  莊明彰
                                  法  官  彭政章
以上正本證明與原本無異。
如不服本判決，應於收受送達後10日內向本院提出上訴書狀，其
未敘述上訴之理由者並得於提起上訴後10日內向本院補提理由書
（均須按他造當事人之人數附繕本）「切勿逕送上級法院」。
                                  書記官  杜宜寧
中    華    民    國   100    年    6     月    13    日